最高法院刑事判決　　　　　　九十六年度台上字第一四八九號
上　訴　人　台灣高等法院檢察署檢察官
被　　　告　甲　○
選任辯護人　謝清福律師
　　　　　　朱子慶律師
被　　　告　乙○○
選任辯護人　謝清福律師
上列上訴人因被告等偽造有價證券案件，不服台灣高等法院中華
民國九十五年十一月十六日第二審更審判決（九十五年度上更(一)
字第六００號，起訴案號：台灣板橋地方法院檢察署八十八年度
偵字第八五０七、二０四一九號），提起上訴，本院判決如下：
    主  文
原判決撤銷，發回台灣高等法院。
    理  由
本件原判決以：公訴意旨略稱被告甲○於民國八十一年間出資在
台北縣永和市○○路○段一七二號十一樓成立向賀建築股份有限
公司（下稱向賀公司），由其女友即告訴人丙○○任總經理，並
為實際負責人（嗣於八十五年底離職），丙○○之弟即被告乙○
○則任副總經理（嗣因丙○○離職改任總經理，後再為該公司之
負責人）、張素靜為業務部主任（自八十二年十月一日起迄今）
、殷理美為會計主任（自八十二年起至八十六年底止），乙○○
並保管向賀公司之公司章及丙○○方形之私章，以供與客戶簽立
買賣契約之用，詎被告等竟基於意圖為自己不法所有之犯意聯絡
，明知丙○○於八十四年三月二十二日，向台灣土地銀行永和分
行（下稱土地銀行）領用一本支票簿，其等乃共同利用與丙○○
共同居住於台北市○○路同一處所之際，竊取上開支票簿中如原
判決附表（下稱附表）所示之支票六張（下稱系爭支票），進而
由乙○○未經丙○○之同意，提供所保管上開之丙○○方形私章
與甲○，共同盜蓋丙○○之方形印章，並均用橡皮印章所印載有
發票日、金額、受款人等（詳如附表所示事項）於系爭支票上，
嗣由甲○於八十八年三月十六日持系爭支票向華南商業銀行雙和
分行轉向土地銀行提示，然因印鑑不符，均遭退票，丙○○後經
銀行通知始悉上情。因認被告等均涉犯刑法第三百二十條第一項
之普通竊盜及第二百零一條第一項之偽造有價證券罪嫌。但經原
審審理結果，認為不能證明被告等犯罪，因而維持第一審諭知被
告等均無罪之判決，駁回檢察官在第二審之上訴，固非無見。
惟按：審理事實之法院，對於與被告被訴事實有關之證據，應從
各方面詳予調查，以期發現真實，苟有與待證事實相關之證據尚
未查竣，即難為有利或不利於被告之判斷。本件原判決認被告等
並無被訴之偽造有價證券等犯行，依其理由所載，無非以：告訴
人於領用含本案系爭支票在內之支票簿後，僅使用四張，其後復
領用二次，其間如有失竊系爭支票，竟未發覺，有違常情；告訴
人所自承甲○簽發交其使用之支票十一張，前後一年多內（按發
票日計算）高達新台幣（下同）六千三百萬元，告訴人稱係「同
居費用」殊堪置疑，應以甲○所稱係其提供予告訴人之投資資金
較為可採；告訴人於八十四年六月五日簽發系爭支票後，於翌年
三月十九日僅就其簽名部分向銀行辦理印鑑變更手續，卻未變更
印鑑部分，對照證人郭秀絹證述於八十四、八十五年間，約每月
匯款二十萬元予告訴人，告訴人所述難以置信各等情，為其主要
論據。而查：一、土地銀行八十九年八月十六日永存字第八九０
０四四四號覆第一審函略謂：關於核發支票，該行並無「未達二
分之一或三分之二回收張數不得發給新票」之相關規定，該行於
八十四年十二月十五日依客戶申請發給五十張支票時，該客戶往
來正常，無「支票存款戶處理辦法」所定應限制發給空白票據之
票信不良情形，其核發支票並無不妥等語（見第一審卷(二)第六六
頁）；縱如原判決所述本件係領用支票一本後，僅部分使用，即
又領取空白票據使用，然如於多本支票同時使用之情形，此如何
仍與常情不符？告訴人又何以必能察知其中有部分支票失竊？原
審未斟酌及此，即依領用及使用票據情形，質疑告訴人所稱不知
支票失竊之真實性，自嫌疏漏。二、關於甲○交付告訴人之上述
合計面額六千三百萬元支票十一張，告訴人已說明其與甲○間之
特定目的及用途，因此主張該票款為其所謂其等間之「同居生活
費用」，而非甲○借用告訴人名義投資於邦業公司及向賀公司之
資金（見原審上訴卷(一)第一六一至一六四頁）。告訴人上開所述
是否實在，原審未就其所提事證逐予審酌說明，遽認甲○所稱係
投資於公司之資金較為可採，自嫌調查職責未盡及理由不備。三
、系爭支票上，均係於發票人欄蓋用告訴人丙○○名義之方形印
章，其發票日、金額、受款人並均以戳章蓋用，此與告訴人存於
銀行之印鑑樣式，及告訴人簽發票據係併以簽名、圓形印鑑文為
組合，及日期、面額、受款人均手寫之情形迥異（見本案第八五
０七號偵查卷第四三至四八、七三頁，第一審卷(二)第六四頁）；
倘如被告等所稱系爭支票為告訴人自行簽發後經由乙○○交付予
甲○，以返還甲○投資之部分款項，其面額合計又高達一億六千
餘萬元之鉅，告訴人焉有反其先前簽發票據之習慣，復不知其發
票人欄應併以簽名、圓形印鑑文為組合，卻僅蓋用不合該印鑑組
合之方形印文之理？又乙○○偵查中供稱：伊是在八十四年六月
五日上午八、九點打電話，通知甲○，甲○是在下午二時許來拿
票云云，此與甲○所稱乙○○打電話通知其前去拿票之時間「大
概是近中午」，及約一個半小時後至公司向乙○○拿票等語，並
不相符（見本案第八五０七號偵查卷第八七至八九頁）；況被告
等所稱告訴人於八十四年六月五日交付支票縱為無訛，而甲○取
得系爭支票後，迄於八十八年三月十六日始將之提示，與最後票
載發票日期八十八年三月十日相距四年餘，如告訴人確有應返還
甲○之投資款，甲○何以同意告訴人簽發四年後始為提示之遠期
支票？其二人間又何曾為返還金額及限期之結算或協議，否則告
訴人何能憑以簽發系爭支票，以達成償還其對甲○債款之目的？
實情如何，攸關認定被告等所辯系爭支票係告訴人簽發後所交付
云云之可否採信，即仍有逐一查究釐清之必要。原審未加詳察，
其為上述有利於被告等之認定，併嫌速斷。以上或為上訴意旨所
指摘，或為本院得依職權調查之事項，應認原判決仍有撤銷發回
更審之原因。又「第三審法院認為上訴有第三百八十四條之情形
者，應以判決駁回之；其以逾第三百八十二條第一項所定期間，
而於第三審法院未判決前，仍未提出上訴理由書狀者亦同。」刑
事訴訟法第三百九十五條定有明文，本件檢察官於九十五年十一
月二十一日收受原判決之送達，而於同年十一月二十九日聲明上
訴（聲明上訴書於同年十二月一日寄達本院），復在本院判決前
，先後於九十六年一月二十九日、同年二月一日將上訴理由書函
送本院，有原審卷附送達證書及台灣高等法院檢察署檢送檢察官
聲明上訴書、上訴理由書之函文在卷可稽，其已在本院判決前提
出上訴理由書，雖非在聲明上訴後十日內，依前揭刑事訴訟法之
規定，於法即仍無不合，甲○答辯意旨執此主張檢察官上訴不合
法，尚有誤解，附予敘明。
據上論結，應依刑事訴訟法第三百九十七條、第四百零一條，判
決如主文。
中　　華　　民　　國　九十六　年　　三　　月　二十二　日
                      最高法院刑事第六庭
                          審判長法官  呂　潮　澤
                                法官  吳　昆　仁
                                法官  孫　增　同
                                法官  趙　文　淵
                                法官  吳　　　燦
      本件正本證明與原本無異
                                      書  記  官
中　　華　　民　　國　九十六　年　　三　　月　二十六　日
                                                z
